臺灣高等法院刑事判決
111年度交上訴字第76號
上  訴  人  臺灣士林地方檢察署檢察官
上  訴  人  
即  被  告  郭育嘉




上列上訴人等因過失致死案件，不服臺灣士林地方法院110年度
交訴字第19號，中華民國111年3月9日第一審判決(起訴案號：臺
灣士林地方檢察署109年度偵字第18146號)，提起上訴，本院判
決如下：
    主  文
上訴駁回。               
    事實及理由
一、經本院審理結果，認第一審以上訴人即被告郭育嘉(下稱被
    告)犯刑法第276條之過失致死罪，判處有期徒刑10月，認事
    用法及量刑均無不當，應予維持，並引用第一審判決書記載
    之事實、證據及理由(如附件)。
二、上訴意旨：
(一)檢察官上訴意旨以：本件交通事故應由被告負主要肇事責任
    ，有臺北市政府車輛行車事故鑑定會鑑定意見書在卷可稽，
    並經被告於原審審理時供承不諱，然被告一方面在法院開庭
    時坦承過錯，另一方面接受記者採訪時，表示判決結果太不
    合理，足見被告並非真心認錯，且試圖製造對其有利之輿論
    ，而生二次傷害於被害人家屬。再查，被告迄未與被害人家
    屬達成和解或賠償被害人家屬之損失，可見被告之犯後態度
    毫無可取，原判決僅判處被告有期徒刑10月，相當輕微，恐
    有失當，未能使被告罰當其罪，難認原審法院量刑妥適，不
    足以維護社會秩序，彰顯正義。原判決既有量刑輕縱之處，
    顯悖於罪刑相當原則等語。
(二)被告上訴意旨略以：被告並未闖紅燈，然原審卻認定被告闖
    紅燈；反之被害人王亦旂在市區超速行駛之情形，且依證人
    邱詩涵證稱：當時市民大道的燈號為綠燈將黃燈，昆陽街南
    往北的燈號是紅燈，當證人邱詩涵停車等紅燈之間，發現左
    方騎士、未減速，仍然繼續往前衝，足可證明機車騎士闖紅
    燈，原判決竟認定闖紅燈者為被告，而被害人闖紅燈又超速
    才是本件車禍肇事的原因，原判決認定事實與事理有違，亦
    違背一般人日常生活的理論和法則。
三、經查：
(一)證人邱詩涵於警詢證稱：我因於109年10月25日約莫18時20
    分，我駕駛機車行經市民大道七段與昆陽街口時，發現已經
    黃燈，於是我減速欲停下來，但左後方機車000-000(指被害
    人王亦旂的機車)撞上前方滑板車騎士(指被告)，我是目擊
    者。當下燈號市民大道七段往南港車站方向的號誌為綠燈轉
    黃燈，滑板車昆陽街南往北的燈號是紅燈。當下路口非常空
    曠，沒有壅塞。當下我的視線沒有遭到遮蔽，非常清楚。路
    面平整無坑洞。市民大道七段往南港車站方向只有我跟000-
    000(被害人機車)兩台車，當時車流量也不大等語明確(見偵
    卷第17、19頁)，嗣證人邱詩涵於原審結證稱：「我行車方
    向是市民大道騎往南港的方向，我是在外側車道，我並沒有
    看到他們衝撞的當下畫面，我是聽到撞擊聲才知道有車禍，
    聽到聲音才停下來。‥機車(指被害人)應該是跟我同一個方
    向，是市民大道往南港方向。‥(請問你當時的號誌為何？綠
    燈轉黃燈再轉紅燈？還是綠燈你在直行？)一年前的事情我
    已經不太記得，請以我之前警詢筆錄為準。(依照你警詢筆
    錄，是綠燈轉黃燈，所以你停等，但你左後方的機車是往前
    行駛，是否如此？)對」等情(見原審交訴卷第144至145頁)
    。而臺北市政府南港分局南港分隊(下稱南港分局南港分隊)
    依照市警局監視器及行車紀錄影像繪製，雙方當事人行向所
    示：被告(Ａ車電動滑板車)沿市民大道七段昆陽街東南角人
    行道由南往北直行，其左側部分與沿市民大道第1車道由西
    向東直行之Ｂ車(被害人機車)前車頭發生碰撞而肇事等情，
    有道路交通事故現場圖2份在卷可查(見偵卷第93、95頁)，
    可證當時被害人與證人邱詩涵的行車方向均為西往東方向，
    而被告的行車(電動滑板車)方向為南往北方向。依證人邱詩
    涵於警詢所證其與被害人當時行車方向之交通號誌為綠燈將
    黃燈，而被告滑板車的方向為紅燈等情甚明。被告上訴援引
    證人邱詩涵證詞，證明被害人行車方向為紅燈，且闖紅燈，
    被告行車方向交通號誌為綠燈云云，均與證人邱詩涵上開證
    詞有違。  
(二)另原審於111年1月3日勘驗證人邱詩涵所提供之行車紀錄器
    之錄影光碟，畫面顯示：⒈‥畫面一開始拍攝之畫面是由被害
    人之行向所拍攝。⒉被害人沿市民大道七段由西往東方向行
    駛。⒊畫面顯示市民大道之路口交通號誌為綠燈，在影片第1
    8秒時，由綠燈轉換為黃燈。畫面第20秒時，被害人騎乘之
    機車闖黃燈，經過市民大道七段與昆陽街路口。⒋在畫面20
    秒時，被告騎乘電動滑板車之行向，路口交通號誌顯示為紅
    燈。⒌在畫面19秒，被告騎乘之電動滑板車闖紅燈，沿昆陽
    街與市民大道七段路口，過馬路直行。⒍在畫面顯示第21秒
    時，被告騎乘之電動滑板車與被害人騎乘之機車發生擦撞。
    〔00:00:19〕被告騎乘電動滑板車沿昆陽街南往北方向人行道
    行駛至昆陽街與市民大道七段路口。〔00:00:20起〕被告騎乘
    電動滑板車繼續往前行，此時被告行進方向交通號誌為紅燈
    。〔00:00:20〕被害人王亦旂騎乘普通重型機車出現於畫面左
    側，由西往東方向沿市民大道七段第1車道行駛。〔00:00:20
    -00:00:21〕被告與被害人之機車相撞。〔00:00:21-00:00:30
    〕被告與被害人之機車相撞後，被告翻滾倒在枕木線附近：
    被害人騎乘之普通重型機車往左前方撞向分隔島，隨即人車
    翻滾向前滑行後倒地等情，有勘驗筆錄及筆錄附件影像翻拍
    畫面在卷可查(見原審交訴卷第118、120至125頁)。並有南
    港分局南港分隊時相號誌表、道路交通事故照片黏貼紀錄表
    (見偵卷第113至117頁)可佐，並與證人邱詩涵上開證詞相符
    ，且比對二車碰撞時間為行車紀錄器影像20至21秒間，可徵
    被告係闖紅燈，而被害人則是闖黃燈之狀況下發生碰撞而肇
    禍。
(三)被害人騎乘機車行經上開路口時有超越限速50公里/時之情
    形，此有臺北市政府警察局交通警察大隊道路交通事故初步
    分析研判表記載「⒌依行車影像畫面格放，1秒24格，B車(被
    害人機車)穿越路口(11.7公尺)B車耗費13格，推算時速 77
    公里」(見偵卷第209頁)，另由證人邱詩涵行車影像畫面格
    放，1秒24格，B車(指被害人機車)穿越路口約11.7公尺 ，
    耗費約13格，推算時速約達77公里，已逾道路速限50公 里
    ，其有超速之情事，併由畫面所示碰撞情形、B車刮地痕起
    點距離路口超過20公尺，長約10.1公尺，以及雙方最終位置
    等，顯示B車事故當時超速行駛，致生碰撞等情，有臺北市
    車輛行車事故鑑定會鑑定意見書之伍肇事分析：駕駛行為(
    五)⒊所載內容在卷可參(見偵卷第218頁)。
(四)又被告於警詢時先稱：「我行走方向的人行道是綠燈，市民
    大道是紅燈‥我不可能闖紅燈」等語，待警提示民眾提供的
    行車紀錄器並播放供被告觀看後，再行詢問時，被告則供稱
    ：「(問：警方現提示民眾提供之行車紀錄器畫面供你觀看〈
    0分19秒處〉當時昆陽街騎乘電動滑板車之民眾是否為你本人
    ？當時昆陽街方向號誌為何？你做何解釋？)是我本人。當
    時昆陽街方向之號誌(紅綠燈、人行道號誌)皆為紅燈。我當
    時在注意看別的方向的來車，我看到市民大道轉紅燈，所以
    我以為我的方向是綠燈才騎過去的」等語(見偵卷第193頁)
    ，而被告於原審準備程序當庭勘驗行車紀錄器影像結果，被
    告係闖紅燈等情，被告當庭亦稱沒有意見，另於原審審判期
    日，被告2度為認罪表示，此有原審準備程序筆錄、審判筆
    錄在卷可查(見原審交訴卷第119、149、150頁)，是被告上
    訴本院以上開相異各詞指摘原判決認定事實不憑證據、理由
    矛盾云云，均與卷證資料不合而不足採。
(五)按行人穿越道路，有交通指揮人員指揮或有燈光號誌指示者
    ，應依交通指揮人員之指揮或號誌之指示前進。又非屬汽車
    及動力機械範圍之動力載具、動力運動休閒器材或其他相類
    之動力器具，不得於道路上行駛或使用，分別經道路交通安
    全規則第134條第4款、第83-3條明文規定。被告雖辯稱：我
    不知道電動滑板車不能在道路上行駛等語(見偵卷第193、20
    3頁，本院卷第89頁)，然本件事故之發生，被告之行為非僅
    違反「於道路上行駛或使用非屬汽車及動力機械範圍之動力
    運動休閒器材」之規定，尚有行人穿越道路，未依交通號誌
    前進之違規，而刑法第16條規定不得因不知法律而免除刑事
    責任，此所謂法律之不知，專指刑罰法令而言，至其他法律
    (如民事法律、行政法)之不知或誤認，而與犯罪構成要件攸
    關者，則為是否阻卻故意範疇，最高法院87年度台上字第32
    44號判決意旨可參。是被告縱辯稱：其不知電動滑板車不可
    於道路上行駛或使用的交通規則，亦不得阻卻其過失責任。
    綜上，被告使用電動滑板車「違反號誌管制、於道路 上行
    駛或使用非屬汽車及動力機械範圍之動力運動休閒器材」為
    肇事主因，被害人騎乘普通重型機車超速行駛為肇 次因已
    明，臺北市車輛行車事故鑑定會鑑定意見書亦同此意見，有
    上開鑑定意見書在卷可查。 
(六)綜上，被告對於交通事故之發生確有違反注意義務之過失責
    任，確與被害人之死亡具有相當因果關係，被告應對被害人
    死亡之結果，負過失致人於死之罪責。
四、檢察官上訴本院主張原審量刑太輕云云，惟按量刑輕重，係
    屬法院得依職權裁量之事項，苟其量刑已以行為人之責任為
    基礎，並斟酌刑法第57條各款所列情狀，而未逾越法定刑度
    或有濫用權限情事，即不得任意指為違法(最高法院75年台
    上字第7033號裁判先例、98年度台上字第5002號判決意旨參
    照）。本件原判決就被告上開之罪量刑時，已敘明「審酌 
    被告一時疏失肇事釀成本件車禍事故，致被害人枉送寶貴生
    命，並造成被害人家屬蒙受痛失至愛親人難以抹滅之創傷及
    無法彌補之傷痛，犯罪所生損害非輕，行為應予非難，惟考
    量本件事故之發生，被害人亦與有過失，尚不得全然歸責於
    被告，兼衡被告之素行、所生損害、就本件車禍之過失程度
    ，暨其自陳高職畢業之教育智識程度、目前從事保全之工作
    、月薪約新臺幣3萬元、未婚、現與父母親同住之家庭生活
    經濟狀況(見原審交訴卷第152頁)，及犯後雖坦認犯行，然
    迄今未與告訴人達成和解或賠償告訴人所受損害」等一切情
    狀，量處有期徒刑10月，已就刑法第57條各款事由詳為審酌
    並敘明理由，就檢察官所指摘應予重判之事項，業已審酌且
    綜合全案其他情節，所量之刑既未逾越法定刑度，亦無濫用
    裁量之權限，原審就被告所犯上開之罪，所量處之刑尚屬適
    法，無違比例原則，並無顯然失出或有失衡平之情，要難指
    為違法。
五、綜上，檢察官上訴指摘原判決量刑太輕，即非有理。另被告
    上訴本院猶執陳詞否認犯罪，其所辯均不可採，亦無理由，
    檢察官及被告之上訴，均無理由，應予駁回。 
六、據上論結，應依刑事訴訟法第373條、第368條，判決如主文
    。
本案經檢察官吳爾文提起公訴，檢察官謝榮林提起上訴，檢察官
劉成焜到庭執行職務。
中　　華　　民　　國　　111 　年　　7 　　月　　12　　日
                  刑事第十三庭  審判長法　官  洪于智
                                      法　官  黃玉婷
                                      法　官  黃惠敏
以上正本證明與原本無異。
如不服本判決，應於收受送達後20日內向本院提出上訴書狀，其
未敘述上訴之理由者並得於提起上訴後20日內向本院補提理由書
（均須按他造當事人之人數附繕本）「切勿逕送上級法院」。
                                      書記官  吳錫欽
中　　華　　民　　國　　111 　年　　7 　　月　　13　　日